【裁判字號】    90,台上,2773
【裁判日期】    900509
【裁判案由】    妨害自由
【裁判全文】
最高法院刑事判決                                九十年度台上字第二七七三號
    上  訴  人  甲○○
                乙○○
    共      同
    選任辯護人  任秀妍律師
                蔡瑜真律師
右上訴人等因妨害自由案件，不服台灣高等法院中華民國八十八年三月九日第二審更
審判決（八十七年度上更(一)字第四九九號，起訴案號：台灣士林地方法院檢察署八十
四年度偵字第三六八六、五○九三號），提起上訴，本院判決如左：
    主  文
上訴駁回。
    理  由
按刑事訴訟法第三百七十七條規定：上訴於第三審法院，非以判決違背法令為理由，
不得為之。是提起第三審上訴，應以原判決違背法令為理由，係屬法定要件，且必須
依據卷內資料為具體之指摘，並足據以辨認原判決已具備違背法令之形式，始屬相當
。本件原判決維持第一審認上訴人甲○○、乙○○共犯以非法方法，剝奪人之行動自
由及傷害人之身體罪，依牽連犯之規定，從一重均論以共同以非法方法，剝奪人之行
動自由罪，各處有期徒刑陸月之判決，駁回上訴人等在第二審之上訴，係以告訴人李
萬清之指訴、目擊證人蔡龍溪之證言（證述其目睹上訴人等強押告訴人進入小客車後
，即抄下該小客車之車號，並託人轉知告訴人之妻等情）、告訴人之配偶張銀藝之陳
述（證稱其獲知告訴人被上訴人等押走後，即撥打上訴人甲○○之行動電話，要求甲
○○釋放告訴人等情）、載有上訴人甲○○與張銀藝通話資料之行動電話通聯紀錄、
告訴人提出之驗傷診斷書等，為其所憑之證據，並明其綜合判斷各項證據之調查結
果，認定上訴人等確有本件犯行之心證理由。對於上訴人等辯稱：並未強押及毆打告
訴人等語，認係卸責之詞，不足採信；至證人即警員王松貴所為：「告訴人及蔡龍溪
、張銀藝報案時均在場，我很懷疑告訴人既被押走，蔡龍溪為何不馬上報案，故只是
讓他們備案，要他們回去找證據及驗傷，（民國八十四年）四月八日他們才自己過來
做筆錄。蔡龍溪講述被押過程，較李萬清本人還詳盡，我才會懷疑蔡某」等證言，純
屬其個人臆測之詞，尚不足採為有利於上訴人等之證明；又警局雖無告訴人之配偶張
銀藝之報案紀錄，亦不能據此而為有利於上訴人等之認定。均已依據卷內資料，分別
詳予指駁及說明。上訴意旨略稱：(一)原審傳喚告訴人李萬清及證人張銀藝、蔡龍溪等
人，均未到庭，乃竟不再傳拘，即行判決，顯有調查職責未盡之違法；(二)告訴人及證
人張銀藝、蔡龍溪之陳述多所齟齬矛盾，自無可取，原判決遽予採信，亦有未合等語
。惟查：(一)依卷內資料，告訴人及證人張銀藝、蔡龍溪等人於警訊及第一審偵、審中
暨原法院前審調查時，已分別陳述明確，原審於審判期日業經提示相關之筆錄，並將
筆錄之要旨，告之上訴人等，予以辯論機會（見原審卷第七十二、七十三頁），則其
雖未再行傳拘各該人等到庭，按之刑事訴訟法第一百九十六條之規定，並無應於審判
期日調查之證據未予調查之違法情形，自不得據以提起第三審上訴。(二)告訴人、證人
之陳述有部分前後不符，或相互間有所歧異時，究竟何者為可採，法院仍得本其自由
心證予以斟酌，非謂一有不符或矛盾，即應認其全部均為不可採信，若其基本事實之
陳述，與真實性無礙時，仍非不得予以採信。原判決業已詳其取捨告訴人及證人張
銀藝、蔡龍溪等人之供詞之理由（見原判決理由二之(三)、(四)），從形式上觀察，尚無
違背證據法則之情形存在，上訴意旨妄加指摘，亦非適法之第三審上訴理由。又上訴
人等其餘上訴意旨，均置原判決之明白論斷於不顧，仍持原判決已說明理由而捨棄不
採之陳詞辯解，再為事實上之爭執，並就屬於事實審法院採證認事職權之行使，全憑
己見，任意指摘，難謂已符合首揭法定上訴第三審之要件。其上訴違背法律上之程式
，應予駁回。
據上論結，應依刑事訴訟法第三百九十五條前段，判決如主文。
中      華      民      國     九十     年      五      月      九      日
                              最高法院刑事第十二庭
                                  審判長法官  林  增  福
                                        法官  邵  燕  玲
                                        法官  林  開  任
                                        法官  陳  世  雄
                                        法官  惠  光  霞
      右正本證明與原本無異
                                              書  記  官
中      華      民      國     九十     年      五      月     十一     日


司法院資訊處製作；財團法人民間司法改革基金會備份。
